【裁判字號】    89,重勞上,1
【裁判日期】    890728
【裁判案由】    確認僱傭關係存在等
【裁判全文】
臺灣高等法院民事判決  八十九年度重勞上字第一號
    上  訴  人  士林紙業股份有限公司
    法定代理人  陳朝傳
    訴訟代理人  葉海萍律師
                張  權律師
    右  一  人
    複  代理人  方文君律師
    被  上訴人  甲○○        .
    訴訟代理人  詹順發律師
右當事人間確認僱傭關係存在等事件，上訴人對於中華民國八十八年十一月二十三日
臺灣士林地方法院八十八年度勞訴字第十一號第一審判決提起上訴，本院判決如左：
    主      文
原判決廢棄。
被上訴人在第一審之訴及假執行之聲請均駁回。
第一、二審訴訟費用由被上訴人負擔。
    事      實
甲、上訴人方面：
一、聲明：
（一）原判決廢棄。
（二）被上訴人在第一審之訴及假執行之聲請均駁回。
二、陳述：與原判決記載相同，茲引用之。
三、證據：除援用原審立證方法外，並補提出上訴人公司組織規程、總務課裁撤前後
    留任人員職務分配表、考績分數比較表及資遣人員資遣費明細表為證。
乙、被上訴人方面：
一、聲明：上訴駁回。
二、陳述：與原判決記載相同，茲引用之。
三、證據：除援用原審立證方法外，並補聲請訊問證人吳征陵。
    理      由
一、本件被上訴人起訴主張：被上訴人自民國（下同）六十六年四月二十二日起，受
    僱於上訴人所屬之士林廠工作，詎上訴人竟於八十八年一月三十一日以公司虧損
    及業務緊縮，須關閉士林廠為由，依勞動基準法第十一條第二款規定，資遣被上
    訴人，片面終止兩造間之僱傭關係，惟上訴人並無虧損及業務緊縮之情形，純係
    因被上訴人擔任台北市產業總工會之理事而打壓被上訴人，上訴人片面終止兩造
    間之僱傭關係，應不生效力等情，求為確認兩造間僱傭關係存在及命上訴人自八
    十八年二月一日起，按月於每月五日給付被上訴人薪資新台幣（下同）二萬五千
    八百五十元；每月二十日給付被上訴人薪資二萬二千四百六十五元之判決。
    上訴人則以：上訴人確係因虧損及業務緊縮而於八十七年十二月二十日關閉所屬
    之士林廠，被上訴人所負責之業務已移撥至上訴人所屬之永安廠總務課或由他人
    兼任，已無留用被上訴人之需要，上訴人乃於八十八年一月三十一日資遣被上訴
    人，並依勞動基準法第十六條第三項規定，發給被上訴人預告期間之工資，兩造
    間之僱傭關係應已消滅等語，資為抗辯。
二、經查被上訴人主張伊自六十六年四月二十二日起，受僱於上訴人所屬之士林廠工
    作，嗣上訴人於八十八年一月三十一日以公司虧損及業務緊縮，須關閉士林廠為
    由資遣伊之事實，業據其提出離職證明書及薪資單為証（見原審士調字卷九、一
    四頁），且為上訴人所不爭執，固堪信為真實。
三、惟被上訴人另主張上訴人並無虧損及業務緊縮之情形，純係因伊擔任台北市產業
    總工會之理事，而遭上訴人打壓資遣，上訴人依勞動基準法第十一條第二款規定
    ，片面終止兩造間之僱傭關係，應不生效力云云，則為上訴人所否認，並以前開
    情詞置辯。經查：
  (一)按雇主有虧損或業務緊縮時，得預告勞工終止勞動契約，此觀諸勞動基準法第十
    一條第二款規定自明。查上訴人自八十四年間起，因受全球經濟景氣低迷之影響
    ，國內紙板市場急速萎縮，致上訴人於八十四年度營業淨損（按：不包括營業外
    收入）二億一千九百八十九萬三千元、於八十五年度營業淨損一百八十四萬七千
    元及於八十七年度營業淨損二億四千一百三十六萬九千元，有上訴人公司損益表
    可稽（見原審勞訴字卷一五九、一六三頁）。雖上訴人於八十六年度有營業淨利
    ，惟其數額僅有五千二百八十三萬元（見原審勞訴字卷一六一頁），而上訴人於
    八十四年度、八十五年度及八十七年度之營業虧損總額卻高達四億六千三百一十
    萬九千元（按：上訴人於八十八年度仍營業淨損一億四千七百九十四萬八千元－
    見本院卷二三四頁），約占總資本額二十五億元（見本院卷二三五頁之經濟部公
    司執照）之六分之一；再參以上訴人公司之董事長於八十八年五月十二日致股東
    報告書內容（見原審勞訴字卷一一八頁）及上訴人於八十七年十月二十七日所召
    開之士林廠停止生產協調會會議記錄（見原審士調字卷四六至四七頁），已足証
    明上訴人確有虧損情形。
  (二)再：上訴人公司於四十八年一月一日成立，原有士林廠及永安廠，嗣因有前開虧
    損情形，乃於八十七年十二月十六日公告結束士林廠之生產作業，並於八十八年
    十二月二十日關閉士林廠，資遣士林廠本國員工一百四十七人、外勞三十四人及
    總公司幹部十一人，連同退休員工二十五人及轉業外勞七人，共計二百二十四人
    ，並經台北市政府建設局於八十八年二月二十三日以北市建二字第八八四○○五
    九八號函核准停工在案，有上訴人公司公告、函及上開函文可稽（見原審士調字
    卷五二至五六頁、原審勞訴字卷八六頁）。上訴人既關閉所屬兩廠之一之士林廠
    勢必造成上訴人整廠生產及管理方面之業務緊縮。雖上開資遣人員中，嗣有二十
    四人回任轉至上訴人所屬之永安廠工作（此為兩造所不爭執－見本院卷二○六、
    二六四頁），然尚不及上開資遣（含退休及轉業）總人數之百分之九，顯難據此
    否定上訴人關閉士林廠所造成之整廠業務緊縮事實。又上訴人所屬之永安廠雖於
    八十九年四月十七日新增四號抄紙機組，並招聘作業員三十餘人，然此距士林廠
    於八十七年十二月二十日關廠後，已有一年三個月又二十七日之久，為兩造所不
    爭執（見本院卷二七○頁），亦不足據此即認上訴人於關閉士林廠時並無業務緊
    縮情形。
  (三)又：被上訴人所云伊因擔任台北市產業總工會之理事，而遭上訴人打壓資遣，既
    為上訴人所否認，而被上訴人復不能舉証以實其說。是被上訴人所為此部分之主
    張，殊不足取。
四、綜上所述，上訴人既有勞動基準法第十一條第二款所規定虧損或業務緊縮之情形
    ，則上訴人於八十八年一月三十一日資遣被上訴人，終止兩造間之僱傭契約，應
    屬合法。兩造間之僱傭關係既已不存在，則被上訴人請求確認兩造間僱傭關係存
    在及上訴人應自八十八年二月一日起，按月於每月五日給付被上訴人薪資二萬五
    千八百五十元；每月二十日給付被上訴人薪資二萬二千四百六十五元，即屬不應
    准許。原審所為上訴人敗訴之判決，自有未合。上訴論旨執此指摘原判決不當，
    求予廢棄改判，為有理由。
五、至兩造其餘攻擊或防禦方法及未經援用之証據，經本院斟酌後，認為均不足以影
    響本判決之結果，自無逐一詳予論駁之必要，併此敘明。
據上論結，本件上訴為有理由，依民事訴訟法第四百五十條、第七十八條，判決如主
文。
中    華    民    國    八十九    年        七      月      二十八      日
                              臺灣高等法院勞工法庭第三庭
                                  審判長法  官  林  鄉  誠
                                        法  官  謝  碧  莉
                                        法  官  陳  駿  璧
右正本係照原本作成。
如不服本判決，應於收受送達後二十日內向本院提出上訴書狀，其未表明上訴理由者
，應於提出上訴後二十日內向本院補提理由書狀（均須按他造當事人之人數附繕本）
上訴時應提出委任律師或具有律師資格之人之委任狀；委任有律師資格者，另應附具
律師及格證書及釋明委任人與受任人有民事訴訟法第四百六十六條之一第一項但書或
第二項（詳附註）所定關係之釋明文書影本。
中    華    民    國    八十九    年        七      月      三十一      日
                                        書記官  鄭  淑  昀
附註：
民事訴訟法第四百六十六條之一（第一項、第二項）：
對於第二審判決上訴，上訴人應委任律師為訴訟代理人。但上訴人或其法定代理人具
有律師資格者，不在此限。
上訴人之配偶、三親等內之血親、二親等內之姻親，或上訴人為法人、中央或地方機
關時，其所屬專任人員具有律師資格並經法院認為適當者，亦得為第三審訴訟代理人
。


司法院資訊處製作；財團法人民間司法改革基金會備份。
